臺灣高雄地方法院刑事判決　　　　　　　96年度訴字第1496號
公　訴　人　臺灣高雄地方法院檢察署檢察官
被　　　告　丙○○
指定辯護人　本院公設辯護人甲○○
上列被告因強盜等案件，經檢察官提起公訴（96年度偵字第7681
號），本院判決如下：
    主  文
丙○○犯竊盜罪，處有期徒刑肆月，減為有期徒刑貳月；又犯準
強盜罪，處有期徒刑伍年陸月。應執行有期徒刑伍年柒月。
    事  實
一、丙○○意圖為自己之不法所有，先後為下列之行為：
  (一)於民國96年3 月7 日上午7 時許，前往位於高雄市苓雅區○○○路353 號「安田婦產科」，潛入908 號病房內，見丁○○於熟睡中而有機可乘，遂徒手竊取丁○○所有之手提包一
    個得手後，將手提包內之阿波羅手機1 支（型號：A289，序
    號：000000000000000 號）及裝有現金新台幣（下同）2800
    元之紅包袋取出，並棄置手提包於病房外後離去。
  (二)又於同日上午7 時20分許，前往位於高雄縣鳳山市○○路18
    9 號之「優生婦產科」，潛入3 樓之309 號病房內，見病房
    內無人而有機可乘，遂徒手竊取己○○所有，置於床頭櫃上
    之ZIKOM 牌Z100型手機1 支得手後，恰己○○及其夫庚○○
    正欲返回病房，因聽見手機鈴響遂入內查看，適丙○○由病
    房內走出，且其身上傳出手機鈴聲，庚○○便要求其交出手
    機，經在場之己○○確認為其所有後，旋入內查看財物損失
    情形，丙○○趁隙準備逃逸，庚○○見狀即以手抓住丙○○
    阻其離去，詎丙○○為脫免逮捕，先徒手毆打庚○○之頭部
    ，繼之與庚○○扭打，並將其推倒在地，隨即往樓下逃逸，
    庚○○則自後緊跟追躡，丙○○見狀乃在院外之紅磚道上拾
    起路旁之拖把毆打庚○○之頭部，並再次將其推倒在地，而
    當場對庚○○施以上開強暴行為，致庚○○因此受有左中指
    擦挫傷流血、第四指挫傷、瘀腫及右中趾擦傷等傷害，繼而
    復拾起路面上之紅磚塊作勢欲丟擲庚○○，依此脅迫庚○○
    不得靠近，致其無法抗拒。迨住在同醫院3 樓病房之家屬戊○○因接獲己○○之求援，趕至1 樓勸說丙○○放下手中紅
    磚塊，並與庚○○協力逮捕丙○○，一同進入該院之1 樓大
    廳內，待警到場處理，嗣經警徵得丙○○之同意，搜索其所
    使用之車牌號碼AB-5157 號自小客車，於自小客車內扣得丁○○所有之手機1 支、空紅包袋1 個，並自丙○○之身上扣
    得現金2800元（均業已發還），而查悉上情。
二、案經庚○○、丁○○訴由高雄縣政府警察局鳳山分局報告臺
    灣高雄地方法院檢察署檢察官偵查起訴。
     理  由
壹、程序方面（證據能力有無之審認）：
一、證人庚○○、戊○○於警詢中之證述無證據能力：
    按被告以外之人（包括證人、鑑定人、告訴人、被害人及共
    同被告等）於檢察事務官、司法警察官或司法警察調查中所
    為之陳述，與審判中不符時，其先前之陳述具有較可信之特
    別情況，且為證明犯罪事實存否所必要者，得為證據，刑事
    訴訟法第159 條之2 定有明文。所謂「前後陳述不符」之要
    件，應就前後階段之陳述進行整體判斷，以決定其間是否具
    有實質性差異，惟無須針對全部陳述作比較，陳述之一部分
    有不符，亦屬之。而所謂「較可信之特別情況」之情形，亦
    應就前後陳述時之各種外部情況進行比較，以資決定何者外
    部情況具有可信性，若陳述係在特別可信之情況所為，則虛
    偽陳述之危險性即不高，雖係審判外陳述，或未經被告反對
    詰問，仍得承認其有證據能力。經查，被告及辯護人爭執證
    人庚○○、戊○○於警詢中所為陳述之證據能力，因證人庚○○、戊○○業經本院傳喚到庭作證，而其於本院審判期日
    所為之證述情節，核與其等於警詢中所為之陳述情節均相符
    ，因而與刑事訴訟法第159 條之2 所規定：「被告以外之人
    於司法警察調查中所為之陳述，與審判中『不符』時，其先
    前之陳述具有較可信之特別情況，且為證明犯罪事實存否所
    必要者，得為證據」之要件不符，亦核無刑事訴訟法第159
    條之3 、之4 或之5 所規定之傳聞法則例外之情形，本院因
    認證人庚○○、戊○○於警詢中所為之陳述，應無證據能力
    ，惟證人庚○○、戊○○於警詢中之陳述如用為彈劾證人或
    被告陳述之憑信性證據，則無不可，並非法所禁止，先此敘
    明。
二、按被告以外之人（包括證人、鑑定人、告訴人、被害人及共
    同被告等）於審判外之陳述雖不符刑事訴訟法第159 條之1
    至之4 等4 條之規定，而經當事人於審判程序同意作為證據
    ，法院審酌該言詞陳述或書面陳述作成時之情況，認為適當
    者，亦得為證據；又當事人、代理人或辯護人於法院調查證
    據時，知有刑事訴訟法第159 條第1 項不得為證據之情形，
    而未於言詞辯論終結前聲明異議者，視為有前項之同意，同
    法第15 9條之5 定有明文。本件告訴人丁○○於警詢中之證
    述、告訴人庚○○、證人吳清富於偵查中之證述，及卷附高
    雄縣政府警察局鳳山分局搜索扣押筆錄、扣押物品收據各1
    份、贓物認領保管單3 紙、現場蒐證照片15張、安田婦產科
    、優生婦產科監視器翻拍照片共11張及大東醫院96年3 月7
    日診斷證明書1 紙等，均屬被告以外之人於審判外之言詞或
    書面陳述，為傳聞證據，惟經本院審理時予以提示並告以要
    旨，且各經檢察官、被告及辯護人表示意見，當事人均已知
    悉上述文書之傳聞性質，而皆未於言詞辯論終結前對該等文
    書之證據能力表示異議，依上開規定，已擬制同意上開證據
    均有證據能力；本院復審酌上開文書作成時，並無不當取得
    或瑕疵之情形，認以之作為本案之證據亦屬適當，是上開證
    據依刑事訴訟法第159 條之5 規定，均有證據能力。
貳、實體方面：
一、訊據被告丙○○固坦承曾於上開時地，徒手竊取告訴人丁○○所有手提包內手機1 支及裝有現金2800元紅包袋得手後，
    另再前往優生婦產科進入己○○之病房內竊取手機1 支得手
    ，準備逃逸之際，在病房門口處，遭告訴人庚○○發現，並
    制止其離開等事實，惟否認有何對告訴人庚○○施暴之準強
    盜及傷害犯行，並辯稱：伊並沒有與庚○○發生扭打，只有
    被打，且庚○○用一手勒住伊，另外一手拉住伊之外套，伊
    只有用手撥開庚○○的手，就將外套掙脫，庚○○因此才跌
    倒，至於庚○○為何會受傷，伊也不清楚云云（見本院卷第
    35頁）。
  (一)查被告分別於上開時地，徒手竊取告訴人丁○○所有手提包
    內手機1 支及裝有現金2800元紅包袋得手後，另再前往優生
    婦產科進入己○○之病房內竊取手機1 支得手，準備逃逸之
    際，在病房門口處，遭告訴人庚○○發現，並制止其離開之
    事實，業據被告供承在卷（見本院卷第35頁），核與告訴人
    丁○○於警詢中證述被害之情節，及告訴人庚○○迭於警詢
    、偵查及本院審理中證述：當日早上7 點多，伊與太太拿熱
    水從5 樓要回3 樓病房，快回到病房時便聽見伊太太手機之
    鈴鐺聲音，察覺有異，便要伊太太小心一點，走近病房門口
    時，便見被告從病房走出，且說了一些莫名其妙的話，伊連
    續3 次要求被告將東西交出，被告最後始將竊得之手機交出
    來，伊太太再進入病房察看有無其他財物遭竊時，被告便準
    備逃逸，伊遂抓住被告，要被告先不要跑等節相符（見96年
    度偵字第7681號偵查卷第17、63、80、81頁），並有高雄縣
    政府警察局鳳山分局搜索扣押筆錄、扣押物品收據各1 份、
    贓物認領保管單3 紙、現場蒐證照片15張及安田婦產科、優
    生婦產科監視器翻拍照片共11張附卷可資佐證（見上開偵查
    卷第23至25頁、第28至30頁、第32至39頁、本院卷第53至58
    頁），足證被告此部分之自白與事實相符，其上開竊盜部分
    之犯行堪予認定。
  (二)被告雖否認其在脫逃之際，曾當場對告訴人庚○○施以強暴
    、脅迫或有何傷害犯行，並以前詞置辯。惟查：
  1.觀諸被告於警詢、偵查中先是供稱：伊要離開優生婦產科30
    9 號房時，剛好庚○○與己○○回來，庚○○要伊將東西拿
    出來並要搜身，伊不願意，庚○○便與伊扭打在一起，並一
    直打到1 樓外面之紅磚道，在一樓外面，伊並有持拖把要嚇
    阻庚○○，因為當時混亂，伊好像有拿磚頭；案發時伊有脫
    免逮捕之意思等語（見上開偵查卷第11、12頁、第52、53頁
    ）；嗣於本院羈押訊問中亦供陳：庚○○說要報警，伊才往
    樓下跑，但庚○○從後面一手抓住伊之衣服，一手勒住伊，
    掙扎當中伊有推倒庚○○，可能是那時候抓傷庚○○，且當
    時雙方確實有發生扭打，伊自己都有受傷，之後到樓下還有
    扭打，庚○○一路喊抓賊，伊跑到醫院外面，有人要拿磚塊
    ，伊就隨地拿起一小節的磚塊，後來又放下，當時只是想嚇
    阻庚○○等人不要再追，伊承認有傷害庚○○之犯行等語（
    見本院卷第20、21頁），迨於本院準備程序及審理中始翻異
    前詞改稱：伊並沒有與庚○○發生扭打，只有被打，且庚○○用一手勒住伊，另外一手拉住伊之外套，伊只有用手撥開
    庚○○的手，就將外套掙脫，庚○○因此才跌倒，至於庚○○為何會受傷，伊也不清楚；伊沒有打庚○○，跑到樓下時
    亦未拿拖把打庚○○，雖有拿磚塊，但不是一直拿著，因為
    戊○○拿著大磚塊，伊才拿著磚塊，在樓下時伊被攔下來打
    了幾拳，才回醫院裡等警察；伊拿磚塊是因要嚇阻庚○○追
    伊、打伊云云（見本院卷第35、85、111 頁），足證被告就
    是否為脫免逮捕而對告訴人庚○○施暴而使其受傷乙節，前
    後供述不一，本院已難遽以採憑。
  2.再質諸證人庚○○於本院審理中證稱：當時被告要跑，伊就
    抓住被告，嚇稱先不要跑，被告就打伊之頭，並將伊推倒在
    地，追到樓下，發現被告在一台車的旁邊，伊伸手要抓，被
    告以拳頭連打伊頭，再將伊推倒在地上，且拿拖把敲伊的頭
    ，之後又拾起磚頭作勢要打伊，伊會怕，就離被告遠一點，
    剛好對房的人跑出來，幫忙安撫被告，叫被告進去裡面坐，
    把事情講清楚，被告沒辦法才進去，之後警察就來了，若非
    對房之人幫忙，伊無法抓住被告；被告拿磚頭要砸伊時，便
    感到害怕，而不敢往前，因為被告當時像個瘋子一樣，體力
    很好，打人都是針對重要部位打，伊因此喪失反抗之能力；
    伊左中指擦挫傷流血、第四指挫傷、瘀腫及右中趾擦傷等傷
    害是被告打伊、推倒伊造成的等語綦詳（見本院卷第80至85
    頁），與證人戊○○於本院審理中結證稱：案發當天在優生
    婦產科，伊見到被害人與被告在扭打，2 人面對面互毆，打
    到樓梯口，伊以為該2 人是朋友，便自己走進房門，嗣後被
    害人老婆來敲伊房門，並說有小偷，伊才下去看，便見被告
    拿起磚頭（手舉高過肩膀）與被害人在診所外面之人行道上
    追逐，且在騎樓上有見到1 支拖把，不知是被告或被害人有
    拿拖把，因被告先拿起磚頭，怕被告會砸伊，所以伊才拿起
    磚頭，並走過去對被告說：「你有無偷拿人家東西，如果沒
    有，就坐著等警察來」，被告才進去診所裡面坐著等警察，
    在診所樓下時並無人動手打被告等情節（見本院卷第99至10
    4 頁）互核相符，並與上開現場蒐證照片15張所顯示告訴人
    受傷部位、現場遺留有施暴之拖把、磚塊等節，及大東醫院
    96年3 月7 日診斷證明書1 紙（見上開偵查卷第31、34、35
    、38頁）所載之庚○○傷勢情形，俱相互吻合，顯見告訴人
    上開指訴可信性甚高，被告前揭辯稱：庚○○為何會受傷，
    伊也不清楚，亦未拿拖把打庚○○，雖有拿磚塊，但是因為
    戊○○拿著大磚塊，伊才拿磚塊，在樓下時伊被攔下來打了
    幾拳，才回醫院裡等警察云云顯屬事後卸責之詞，殊非可信
    ，從而，被告為脫免逮捕，在優生婦產科3 樓309 號病房門
    口及診所外人行道上，徒手或持拖把對告訴人庚○○施暴，
    並拾磚頭作勢欲丟告訴人，脅迫其不得靠近，並使告訴人受
    有前開之傷害等情，洵堪認定。又證人戊○○於本院審理中
    固另證稱：被告與告訴人庚○○在人行道追逐時，伊好像未
    見被告拿拖把要打庚○○的頭等語（見本院卷第100 頁），
    惟此經本院進一步訊之證人戊○○證以：庚○○追被告時，
    因伊並未隨之追下去，2 人打到樓梯間伊便回病房，因庚○○老婆說有小偷，伊再下去，便見到庚○○一直追著被告，
    可能是不讓被告跑掉之意思；伊在騎樓那邊有看到1 支拖把
    等語（見本院卷第102 頁），是證人戊○○既未立即與告訴
    人庚○○一同下樓追躡被告，而係嗣後接獲告訴人庚○○妻
    子求援始下樓，被告持拖把對告訴人庚○○施暴之部分行為
    因此未為證人所目睹，亦當與常情相符，附此敘明。
  3.按擬制為強盜行為之準強盜罪構成要件行為，雖未如刑法第
    328 條強盜罪之規定，將實施強暴、脅迫所導致被害人或第
    三人不能抗拒之要件予以明文規定，惟必於竊盜或搶奪之際
    ，當場實施之強暴、脅迫行為，已達使人難以抗拒之程度，
    其行為之客觀不法，方與強盜行為之客觀不法相當，而得與
    強盜罪同其法定刑。據此以觀，刑法第329 條之規定，並未
    有擴大適用於竊盜或搶奪之際，僅屬當場虛張聲勢或與被害
    人或第三人有短暫輕微肢體衝突之情形則應適用竊盜或搶奪
    等規定（司法院大法院解釋釋字第630 號參照）。衡諸本件
    被告於脫免逮捕之過程中，對告訴人多次以徒手或持拖把之
    方式施加暴力，且扭打之程度激烈，並使告訴人受有上開之
    傷勢，此觀諸前開告訴人庚○○之指訴及證人戊○○之證述
    即明，是被告在逃脫過程中，並非如其前所述僅消極做出掙
    脫之動作，而業已對於他人之身體積極施以攻擊之暴力行為
    ，以壓制他人之抵抗，自與短暫輕微肢體衝突之情形有間，
    又告訴人庚○○追躡被告之過程一路從3 樓病房到診所外之
    人行道上，可見其欲將被告送警究辦之心意甚為堅決，惟當
    被告拾起磚塊作勢丟擲時，告訴人即不敢靠近形成對峙，此
    情業經證人戊○○前開證述明確，另參以卷附蒐證照片所示
    施暴之磚塊，乃屬質地堅硬之物體，足以危害人身安全，倘
    若被告果以該磚塊丟擲告訴人，則其人身安全實值堪慮，足
    證被告拾起磚頭作勢丟擲之動作，應已對於告訴人產生相當
    之威脅，若非證人戊○○等人嗣後趕到，被告因此寡不敵眾
    ，又豈會輕易束手就縛，是被告在脫免逮捕之過程中對告訴
    人庚○○所施加暴力及持磚頭威嚇等行為，已達使人難以抗
    拒之程度之情已灼然至明，被告及辯護人辯稱本件被害人尚
    未達難以抗拒之程度云云，委無可採。被告雖於本院審理中
    另聲請向臺灣高雄看守所函查其於96年3 月7 日之就診紀錄
    ，以證明其於案發當天亦有嘔吐、悶痛等傷勢，惟衡情此等
    證據至多僅能證明被告於脫免逮捕之過程中亦有受傷之事實
    ，然尚無從據此推認被告並未對告訴人庚○○施加前揭強暴
    、脅迫行為，是其聲請與本件之待證事實無涉，核無調查之
    必要，併此敘明。
  4.辯護人再辯以：被告與被害人在1 樓時，被告雖有拿磚頭，
    惟據被告供稱係為嚇阻庚○○繼續毆打，因而被告是否為防
    護贓物、脫免逮捕而施以上開強暴、脅迫之行為，容有疑義
    云云（見本院卷第113 頁），然查被告前於偵查已供陳：案
    發時有想脫免逮捕之想法（見上開偵查卷第53頁），及本院
    羈押訊問中供稱：伊隨地拿起一小塊磚塊，當時伊係想嚇阻
    庚○○等人不要再追了等語（見本院卷第20頁），另參酌證
    人戊○○上開證述，顯見係被告先拾起地上磚頭作勢丟擲，
    足徵被告在行竊得手後，確曾為脫免逮捕，而對在後緊追、
    阻其脫逃之庚○○，施以拳頭毆打、持拖把攻擊及拾磚頭威
    嚇致使告訴人庚○○無法抗拒等積極暴力攻擊行為至明，被
    告於本院審理中之前開辯詞係屬事後脫罪之詞，不足採信。
  (三)公訴人雖另依告訴人庚○○之指訴，認被告於前揭時地，並
    竊取告訴人之妻子己○○置於抽屜內之現金4 千元，惟此為
    被告所否認，又衡酌被告行竊得手甫步出病房之際，即遭告
    訴人發現並追躡逮捕，眾人在診所1 樓大廳看顧被告等候警
    方前往現場處理，待警方抵達現場對被告為詢問、搜索，然
    並無扣得該筆現金等情，此有前開搜索扣押筆錄及扣押物品
    收據等附卷可證，又證人即現場處理之員警吳清富於偵查中
    亦證稱：伊等到達現場後，被告一直都在警方之監視範圍內
    等語（見上開偵查卷第65頁），可見被告於竊盜得手後，當
    尚無掩藏、處分贓款之機會，況除告訴人之指訴外，並無其
    他積極證據足資證明被告確併有竊取此部分財物之行為，是
    本院尚無由逕認被告亦有竊取現金4 千元之事實，併予指明
    。
  (四)綜上所述，本件事證已甚明確，被告所犯上開竊盜及準強盜
    之犯行均洵堪認定。
二、論罪科刑
  (一)按準強盜罪所謂之「當場」施以強暴，雖已離盜所而尚在他
    人跟蹤追躡中者，仍不失為「當場」。查被告竊取己○○上
    開之財物得手後，欲離開現場之際，即為告訴人庚○○發現
    隨即出手奮力逮捕被告，並自後追躡逮捕，且在此期間，被
    告均未脫離告訴人之視線等情，業經本院認明如前，是核本
    件被告所為事實欄一(一)所載之行為，係犯刑法第320 條第1
    項竊盜罪；另所為事實欄一(二)所載之行為，則係犯刑法第32
    9 條之準強盜罪。而告訴人庚○○所受之上開傷害，係被告
    於為脫免逮捕過程中所為強暴行為造成之當然結果，爰不另
    論罪。被告所犯上開竊盜、準強盜2 罪名，犯意各別，行為
    互殊，應予分論併罰。
  (二)爰審酌被告正值青壯，不思以正當途徑獲取財物，僅為滿足
    一己私欲，竟覬覦他人財富，率爾侵入診所內竊取他人財物
    ，甚而於得手後，為脫免逮捕，而當場對告訴人庚○○施暴
    ，嚴重危害社會治安，且造成告訴人財產之損失及身心之傷
    害，行為實有非當，又於本院審理中，就其準強盜及傷害部
    分之犯行仍飾詞卸責，難認有悔意，犯後迄今未與告訴人達
    成和解，獲得告訴人之原諒，惟念被告行竊得手後，隨即為
    警逮捕，贓物俱已發還予告訴人領回，有前述贓物認領保管
    單3 紙可參，且就其竊取告訴人丁○○財物部分之行為，已
    坦認犯行，兼衡其犯罪之手段、動機及智識程度等一切情狀
    ，分別量處如主文所示之刑。又被告犯罪時間為96年3 月7
    日，係在中華民國96年4 月24日以前，所犯之刑法第320 條
    第1 項竊盜罪部分合於中華民國96年罪犯減刑條例第2 條第
    1 項第3 款所定減刑條件，應依法減輕其宣告刑2 分之1 後
    ，與不應減刑之刑法第329 條準強盜罪部分之宣告刑，合併
    定其應執行之刑。
據上論斷，應依刑事訴訟法第299 條第1 項前段，刑法第329 條
、第320 條第1 項、第51條第5 款，中華民國96年罪犯減刑條例
第2 條第1 項第3 款、第7 條、第11條，刑法施行法第1 條之1
，判決如主文。
本案經檢察官乙○○到庭執行職務。
中　　華　　民　　國　　96　　年　　9　　月　　 26　　日
                刑事第十四庭  審判長法  官  陳玉聰
                                    法  官  莊珮吟
                                    法  官  鄭凱文
以上正本證明與原本無異。
如不服本判決應於收受本判決後10日內向本院提出上訴書狀，並
應敘述具體理由，如未敘述上訴理由者，應於上訴期間屆滿後20
日內補提理由書狀於本院（均須按他造當事人之人數附繕本）「
切勿逕送上級法院」。
中　　華　　民　　國　　96　　年　　9　　月　　 26　　日
　　　　　　　　　　　　　　　　　  書記官  林慧芬
附錄本判決論罪科刑法條：
《刑法第329 條─準強盜罪》
竊盜或搶奪，因防護贓物、脫免逮捕或湮滅罪證，而當場施以強
暴脅迫者，以強盜論。
《刑法第328 條第1 項─普通強盜罪》
意圖為自己或第三人不法之所有，以強暴、脅迫、藥劑、催眠術
或他法，至使不能抗拒，而取他人之物或使其交付者，為強盜罪
，處5 年以上有期徒刑。
《刑法第320條─普通竊盜罪》
意圖為自己或第三人不法之所有，而竊取他人之動產者，為竊盜
罪，處5 年以下有期徒刑、拘役或5 百元以下罰金。
